【裁判字號】    95,上易,962
【裁判日期】    950718
【裁判案由】    竊盜
【裁判全文】
臺灣高等法院刑事判決                 95年度上易字第962號
上  訴  人  臺灣臺北地方法院檢察署檢察官
被      告  乙○○
                    戶台北縣泰山鄉○○路212號4樓
上列上訴人因被告竊盜案件，不服臺灣臺北地方法院94年度易字
第1450號，中華民國95年4月21日第一審判決（起訴案號：臺灣
臺北地方法院檢察署94年度偵緝字第387號），提起上訴，本院
判決如下：
    主  文
上訴駁回。
    事  實
一、公訴意旨略以：被告乙○○基於意圖為自己不法所有之概括
    犯意，先於民國93年4月18日上午9時許，在新竹市○○路○
    段682號前，以自備之鑰匙一支，竊取甲○○所有之車牌號
    碼SMY-169號輕型機車一部；復與陳佳宏（另案業經臺灣臺
    北地方法院93年度易字第1717號判決判處拘役59日確定）共
    同基於意圖為自己不法之所有之犯意聯絡，於同年月23日上
    午9時許，在臺北縣新店市○○路○段246號之土地公廟，由
    乙○○徒手拆卸該廟鐵門二片，並置於前開贓車上後，由陳
    佳宏獨自騎乘離開現場，嗣於行駛途中為高偉正發覺而報警
    查獲，因認被告涉犯刑法第28條、第56條、第320條第1項之
    共同連續竊盜罪嫌。
二、按犯罪事實應依證據認定之，無證據不得認定犯罪事實；不
    能證明被告犯罪者，應諭知無罪之判決，刑事訴訟法第154
    條第2項、第301條第1項分別定有明文。又按認定犯罪事實
    所憑之證據，雖不以直接證據為限，間接證據亦包括在內；
    然而無論直接或間接證據，其為訴訟上之證明，須於通常一
    般之人均不致有所懷疑，而得確信其為真實之程度者，始得
    據為有罪之認定，倘其證明尚未達到此一程度，而有合理之
    懷疑存在時，事實審法院復已就其心證上理由予以闡述，敘
    明其如何無從為有罪之確信，因而為無罪之判決，尚不得任
    意指為違法，最高法院76年台上字第4986號判例可資參照。
    再按事實審法院對於證據之取捨，依法雖有自由判斷之權，
    然積極證據不足證明犯罪事實時，被告之抗辯或反證縱屬虛
    偽，仍不能以此資為積極證據應予採信之理由，是故被告否
    認犯罪事實所持之辯解，縱屬不能成立，仍非有積極證據足
    以證明其犯罪行為，不能遽為有罪之認定，最高法院30年上
    字第482號、第1831號判例可資參照。
三、檢察官起訴被告乙○○涉犯上開罪嫌，無非以被害人甲○○
    、高偉正之指訴、證人陳佳宏之證述，佐以土地公廟現場暨
    失竊鐵門照片8張、贓物認領保管單2紙，且被告供稱證人陳
    佳宏竊取其身分證，與身分證補發換領紀錄不相符，故被告
    所辯為卸責之詞，不足採信，為其論據。
四、訊據被告乙○○否認有何竊盜犯行，辯稱：並無騎乘過上開
    機車，且伊於93年2、3月間因一起工作認識陳佳宏，只認識
    了10多天，至93年4月即受僱於中華仲介公司到高鐵的頭份
    、後龍段工作，從未到過北宜路，懷疑身分證是證人陳佳宏
    拿走的，因此陳佳宏知道伊的身分資料等語。本院查：
（一）甲○○所有之車號SMY-169號輕型機車，於民國93年4月18
      日上午9時許，在新竹市○○路○段682號前失竊，及臺北
      縣新店市○○路○段246號之土地公廟鐵門2片，於同年月
      23日上午9時許失竊，並遭警查獲由證人陳佳宏騎乘車號
      SMY-169號輕型機車載送該失竊鐵門之事實，業據被害人
      甲○○、高偉正於警詢中指稱綦詳，復有土地公廟現場暨
      失竊鐵門照片8張、贓物認領保管單2紙在卷可憑，此部份
      事實堪以認定。
（二）惟被告乙○○有無竊取車號SMY-169號輕型機車，及參與
      竊取前開土地公廟鐵門之事實，公訴人僅以證人陳佳宏之
      證述作為論據，是證人之證述有無偏頗之虞、有無其他事
      證足以積極證明被告乙○○前開竊盜犯行即屬審理重點。
（三）經查證人陳佳宏於原審審理期日自承：伊介紹他（即被告
      乙○○）去工作，後來發生車禍，車禍現場當事人說，手
      機是被告拿走的，但被告否認，後來伊打手機，手機有響
      ，但後來就掛斷了。這是在拆土地公廟的門之前。原審詢
      以：知道被告有這不良紀錄為何還要與他在一起？證人不
      語，有95年4月7日審判筆錄在卷可稽。足見證人曾因手機
      失竊與被告發生糾紛，不無可能心生嫌隙，被告乙○○有
      無如其證稱騎乘車號SMY-169號輕型機車參與竊取土地公
      廟鐵門之犯行，即有可疑。再查證人陳佳宏證述於竊取土
      地公廟鐵門十幾天前即看到被告騎乘上開機車，惟該車於
      93年4月18日失竊，距土地公廟鐵門失竊日93年4月23日僅
      有5日，可見證人所述與事實不符，不足採信。
（四）公訴人憑以認定被告乙○○竊盜犯嫌之被害人甲○○指述
      內容，僅敘及車號SMY-169號輕型機車之失竊時地，並未
      積極指述該機車係被告乙○○所竊取。被害人高偉正指述
      之內容，僅敘及發現該土地公廟鐵門失竊，且由證人陳佳
      宏騎乘車號SMY-169號輕型機車載送，亦未積極指述被告
      乙○○參與竊取土地公廟鐵門之犯行，而有土地公廟現場
      暨失竊鐵門照片8張僅足證明土地公廟鐵門遭拆卸失竊之
      事實，贓物認領保管單2紙僅證明前開機車及土地公廟鐵
      門2片業經所有人領回之事實，均不足積極證明上揭機車
      及鐵門為被告所竊取。
五、綜上所述，縱被告所述其身分證補換發情形與實際補換領紀
    錄、勞工保險之投保日期，與被告之抗辯不符，依上開判決
    意旨說明，仍不能以此資為積極證據應予採信之理由；被告
    既否認竊取被害人之物品，證人陳佳宏之證述復有可疑，此
    外，又查無其他積極證據足認被告確有如檢察官所指之上開
    犯行，是檢察官所為訴訟上之證明，尚未達通常一般之人均
    不致有所懷疑，而得確信其為真實之程度，本院尚無從為有
    罪之確信，原審因此為被告無罪之諭知，即無不合。檢察官
    上訴執起訴之論據，指摘原審判決不當，為無理由，自應予
    駁回。
六、被告經合法傳喚無正當理由未到庭，爰不待其陳述逕行判決
    。
據上論斷，應依刑事訴訟法第368條、第371條，判決如主文。
本案經檢察官謝英民到庭執行職務。
中    華    民    國    95    年    7    月    18    日
                  刑事第二庭審判長法  官  蔡國在
                                  法  官  王詠寰
                                  法  官  江振義
以上正本證明與原本無異。
不得上訴。
                                  書記官  劉文美
中    華    民    國    95    年    7    月    18    日


司法院資訊處製作；財團法人民間司法改革基金會備份。
